臺灣高等法院臺中分院刑事裁定　　　　　96年度聲再字第39號
再審聲請人
即受判決人　甲○○
上列再審聲請人因妨害名譽案件，對於本院95年度上易字第1600
號中華民國96年1月30日確定判決，聲請再審，本院裁定如下：
    主  文
再審之聲請駁回。
    理  由
一、再審聲請意旨略以：有罪之判決確定後，為受判決人之利
    益聲請再審，必其聲請之理由合於刑事訴訟法第420條第1項
    所定情形之一或第421條有足以影響於判決之重要證據之漏
    為審酌者，始准許之。次按刑事訴訟法第420條第1項第6款
    所謂「確實新證據」，需其備「嶄新性」與「顯著性」二種
    聲請再審所須新證據之特性，前者意指該證據係在事實審法
    院於判決前已存在，因未經發現，不及調查斟酌，或審判時
    未經注意，至其後始行發現者而言，倘其證據成立在判決確
    定後或於判決確定前為聲請人所明知，即非謂發現新證據；
    後者就證據本身形式觀察，故不以絕對不須經過調查程序為
    條件，但須顯然可認為足以動搖原有罪之確定判決，始符「
    顯著性」（參照最高法院84年台抗字第145號、90年台抗字
    第71號、92年台抗字第295號、40年台抗字第2號裁判意旨）
    。原確定判決台灣高等法院台中分院判決理由二稱「我沒
    有罵告訴人，我也一直躲告訴人，告訴人一家四口還把我抓
    起來打。當時陳朝來在場，可以證明我並沒有辱罵告訴人云
    云。又稱：我被監視、錄影導致我的精神壓力很大，無法賺
    錢。告訴人把罵我的話消掉，告訴人也有罵我老母狗，我們
    是互相攻擊。因為被告錄音、錄影的事情在原審的時候我記
    錯了，後來經過醫生診療之後我才想起來，當天實際上並沒
    有其他的人。我沒有罵告訴人，我是被冤枉的，是告訴人裁
    贓我的云云。雖證人陳朝來於本院審理中證稱：93年12月8
    日、9日，我在附近沒有聽過吵架的聲音，也沒有看到告訴
    人，沒有吵架、打架，並沒有發生事情。當天只有我和被告
    在採梨，並沒有人吵架云云（見本院卷第46頁），惟其證言
    與被告在原審或本院所述「當時是在我屋子前面，我和老闆
    在聊天，是告訴人自己去拿之前我與他婆婆吵架的錄音帶在
    那邊放，老闆還去告訴告訴人說，這樣不好，我自己沒有吭
    聲」、「當時在場還有告訴人和她的婆婆、先生還有我、老
    闆在場。沒有其他人在場」或「是告訴人先播放錄音帶、剪
    接錄音帶內容」等情節不符，自不足以據為有利於被告之證
    明」云云。聲請人業已稱「後來經過醫生診療之後我才想
    起來．．．」及於95年11月13日提起上訴狀內稱：「身受其
    害，造成精神失常無法工作，經濟困難，時常要到醫院做情
    緒管理」等語。是聲請人前曾於民國85年間已罹患情感性精
    神分裂症、慢性、疑雙極性情感異常、鬱型、重度伴有精神
    病性行為，並至中國醫藥大學附設醫院長期接受治療，此有
    該院之診斷証明書附卷可稽。今聲請人顯已有精神疾病，足
    以影響當時案發情形之行為，又於上揭庭訊及上訴狀均表明
    罹患精神疾病，是以影響行為能力。然原確定判決書，就此
    亦未載明理由論述，實有足以影響判決之重要証據，漏為審
    酌。綜上所陳，聲請人據以聲請再審之診斷証明書，實屬
    「顯然」足以動搖台灣高等法院台中分院95年度上易字第
    1600號刑事判決，故與刑事訴訟法第420條第1項第6款規定
    要件相合，亦足証明聲請人可受無罪或輕於原判決所認罪名
    之判決，為此狀請賜准予再開審判程序，以符法紀云云。
二、按不得上訴於第三審法院之案件，其經第二審確定之有罪判
    決，就足生影響於判決之重要證據漏未審酌為理由而聲請再
    審者，應於原判送達後20日內為之，刑事訴訟法第424條規
    定甚明。而此20日之期間係不變期日，如受判決人於收受判
    決後聲請再審，若已逾送達判決後之20日內為之，顯已逾期
    且無法補正，應依刑事訴訟法第433條規定，予以駁回。又
    按有罪之判決確定後，因發現確實之新證據，固得依刑事訴
    訟法第420條第1項第6款為受判決人之利益聲請再審。惟按
    所謂「發現確實新證據，係指於判決確定前因未經發現不及
    調查斟酌，至其後始行發現者而言。倘其證據成立在判決確
    定後或於判決確定前為聲請人所明知，或前已經當事人提出
    或聲請調查之證據，經原法院捨棄不採者，即非該條款所謂
    發現之新證據，用以聲請再審，自非法之所許，且所稱之確
    實新證據，亦係指該項證據之本體在客觀上可認為真實，不
    須經調查，即足以動搖原判決，使受判決人受有利之裁判者
    而言，如果證據不足以動搖確定判決認定之事實，即與確實
    證據之意義不符，自不能據為再審之理由，最高法院著有84
    年度台抗字第145號、85年度台抗字第341號、92年度台抗字
    第126號裁判足資參照。
三、經查：
  (一)聲請人主張上開證據漏未審酌云云，核聲請人於96年2 月7
    日收受上開判決書，有本院刑事書記官辦案進行簿附卷可佐
    ，則其於96年3月12日始提出本件再審，已逾20日之不變期
    間，於法自有未合。
  (二)又聲請人主張其精神狀況不佳等情，依聲請人提出之中國醫
    藥大學附設醫院之診斷證明書內容觀之：「患者於民國85
    年5月17日開始至本院精神科門診，期間每月一次門診治療
    ，最近門診為96年2月12日，建議持續追蹤治療」等語，可
    見聲請人長期接受治療，是聲請人罹患精神疾病一節，為其
    於判決確定前所明知，按諸前開說明，自非刑事訴訟法第
    420條第1項第6款所謂之「新證據」，聲請人據以聲請再審
    ，自非法之所許。況聲請人之精神狀況是否影響其應受判決
    之論罪科刑，業經原確定判決加以審酌，此觀諸原確定判決
    書理由欄二記載「被告稱：我被監視、錄影導致我的精神壓
    力很大，無法賺錢。告訴人把罵我的話消掉，告訴人也有罵
    我老母狗，我們是互相攻擊。因為被告錄音、錄影的事情在
    原審的時候我記錯了，後來經過醫生診療之後我才想起來，
    當天實際上並沒有其他的人。我沒有罵告訴人，我是被冤枉
    的，是告訴人裁贓我的．．．自不足以據為有利於被告之證
    明」等語自明。
  (三)綜上所述，聲請人以有足以影響於判決之重要證據之漏為審
    酌為由聲請再審，已逾20日之不變期間，於法不合；又以刑
    事訴訟法第420條第1項第6款所謂發現新證據云云，聲請再
    審，亦無理由，應予駁回。
四、據上論斷，應依刑事訴訟法第433條、第434條第1項，裁定
    如主文。
中　　華　　民　　國　　96　　年　　3　　月　　15 　　日
            刑事第七庭  審判長法　官　林　榮　龍
                              法　官　江  錫  麟
                              法　官　鄭  永  玉
上列正本證明與原本無異。
不得抗告。
                              書記官　　瑞  芳
中  　華  　民　　國　　96　　年　　3　　月　　16　　日
